臺灣臺中地方法院刑事判決　　　　　　　　　　　　九十三年度易字第一四六八號
　　公　訴　人　臺灣臺中地方法院檢察署檢察官
　　被　　　告　乙○○
右列被告因詐欺案件，經檢察官聲請以簡易判決處刑（九十三年度偵字第八三０八號
），嗣經本院台中簡易庭認不宜簡易判決處刑，簽請移由刑事普通庭依通常程序審理
，並經該署檢察官移請併案審理 (九十三年度偵字第一三七二三號)，經本院合議庭
裁定，由受命法官依法獨任進行簡式審判程序判決如左：
    主  文
乙○○連續幫助意圖為自己不法之所有，以詐術使人將本人之物交付，累犯，處有期
徒刑柒月。
    事  實
一、乙○○素行極為不佳，前曾犯違反毒品危害防制條例、竊盜、偽造文書、違反動
    產擔保交易法等罪，其中於民國（下同）九十年間因違反毒品危害防制條例罪經
    本院以九十年度訴字第二四四七號判處有期徒刑八月確定，另又於九十一年間因
 犯竊盜罪，經本院以九十一年度易字第一四三八號判處有期徒刑四月確定，經裁
    定定其應執行刑為有期徒刑十一月確定，甫於九十二年九月廿三日因縮短刑期執
    行完畢，詎仍不知悔改。乙○○未能戒除施用毒品惡習，且因無業而需款亟急，
    於九十三年三月八日上午，見中國時報分類廣告欄刊登有「借款廣告」，即按廣
    告上所刊登之電話號碼聯絡，由一名年籍不詳之成年男子「阿邦」接聽電話後，
    「阿邦」要求乙○○提供金融機構存款帳戶之存摺、印章、提款卡（含密碼）等
    物，立即可獲利新台幣（下同）一千五百元之代價，乙○○獲悉有人欲購買存摺
    、提款卡、密碼及印章，雖明知該「手機詐騙集團」成員之一、真實姓名年籍均
    不詳，綽號「阿邦」之成年男子無故購買他人帳戶係為從事詐欺等非法犯行之用
    ，竟貪圖不法利益，仍應「阿邦」所請，基於幫助「阿邦」之手機詐騙集團從事
    詐欺犯罪之概括犯意，旋於當日中午十二時四十分許，前往台中市○○路五八０
    號三信商業銀行成功分行申辦新設存款帳戶（戶名：乙○○，帳號：00000
    00000號），並於翌（九）日上午十時許將存款帳戶之存摺、印章、提款卡
    （含密碼）等物，在台中市○○路、進化路口附近之麥當勞以一千五百元之價格
    出售而交予詐欺集團之另一年籍不詳成員綽號「小董」之年約三、四十歲之成年
    男子。該詐欺集團取得乙○○交付之存款帳戶相關物品後，即自九十三年三月十
    一日起，利用該存款帳戶供作渠等詐欺被害人時匯入款項之用，嗣於九十三年三
    月十五日中午十二時許至下午十五時許之間，由一名不詳年籍之女子撥打甲○○
    之手機號碼0000000000，向甲○○佯稱係其乾姐，表示有急用要借款
    三萬元、不要讓大人知道等語，甲○○不疑有詐，乃向其母韓瑛婉借用華僑銀行
    松山分行帳號：00000000000000之提款卡，而於當日下午十五時
    廿七分利用自動提款機ＡＴＭ轉帳三萬元入乙○○之上開銀行存款帳戶，而後為
    甲○○察覺有異，報警處理，循線查知上情，繼而發現復連續於同年月十一日有
    四筆詐欺所得入款七、二、一、六萬元，再連續於同年月十三日有二筆詐欺所得
    入款三萬八千元、五萬九千一百三十元，又於同年月十五日另有一筆詐欺所得入
    款十萬元（被害人均待查）。乙○○復於九十三年三月十一日下午十三時許至台
    中市○○區○○路二四七號之合作金庫銀行太原分行申辦新設存款帳戶（戶名：
    乙○○，帳號：0000000000000號），並於當（十一）日下午十四
    時許在前開台中市○○路、進化路口附近之麥當勞亦連續以一千五百元之價格出
    售而將該帳戶之存摺、印章、提款卡、密碼等物交予前開詐欺集團之綽號「小董
    」。該詐欺集團取得乙○○交付之存款帳戶相關物品後，即於九十三年三月二十
    日十一時許撥打丙○○之手機號碼0000000000，向丙○○佯稱係討債
    公司人員，表示丙○○之子盧力豪積欠該討債公司八萬五千元而綁架盧力豪，需
    立即匯款償還債務，始能釋放盧力豪，丙○○一時情急，不假思索，陷於錯誤，
    乃於同日十一時十七分許至台北市○○區○○路四段二二○號之日盛商銀如數將
    八萬五千元款項匯入乙○○之上開合作金庫銀行太原分行之存款帳戶內，嗣經丙○○電詢盧力豪，始知受騙。
二、案經台中市警察局第二分局報請臺灣臺中地方法院檢察署檢察官偵查後，聲請以
    簡易判決處刑，嗣經本院台中簡易庭簽請認宜適用通常程序審理，並經台中市警
    察局第五分局報請該署檢察官移請併案審理。
    理  由
一、按除被告所犯為死刑、無期徒刑、最輕本刑為三年以上有期徒刑之罪或高等法院
    管轄第一審案件者外，於前條第一項程序進行中，被告先就被訴事實為有罪之陳
    述時，審判長得告知被告簡式審判程序之旨，並聽取當事人、代理人、辯護人及
    輔佐人之意見後，裁定進行簡式審判程序，刑事訴訟法第二百七十三條之一第一
    項定有明文。本件被告所犯係死刑、無期徒刑、最輕本刑為三年以上有期徒刑以
    外之罪，其於準備程序中就被訴事實為有罪之陳述，且經審判長告知被告簡式審
    判程序之旨，並聽取公訴人及被告之意見後，本院合議庭認為適宜而裁定由受命
    法官獨任進行簡式審判程序，合先敘明。
二、訊據被告乙○○對於右揭事實坦承不諱，核與被害人甲○○及丙○○所指訴及證
    人黃奇伸證述之情節相符，並有前開三信商業銀行成功分行第00000000
    00帳號、合作金庫銀行太原分行第0000000000000帳號存款帳戶
    之交易明細表二份、聲請開戶資料、設立帳戶資料、被害人甲○○及丙○○之轉
    帳、匯款資料等附卷可稽，且衡諸：（１）、銀行開設帳戶，請領存摺、提款卡
    之事，係針對個人身分之社會信用而予資金流通，具有強烈之屬人性，且今日一
    般人至金融機關如銀行、郵局等開設帳戶並非難事，苟非供洗錢或犯罪等不法目
    的，依一般社會經驗法則判斷，實無必要隱匿自己名義帳戶而以每個帳戶一千五
    百元之代價購買他人帳戶使用；（２）、被告係於報紙上得知購買帳戶之訊息，
    進而與素不相識之人聯絡提供帳戶事宜，衡之常情，如此悖離常態之交易行為，
    被告係成年且智力正常之人，當可預見購買帳戶之人係欲供做非法使用，此當為
    被告所預見；（３）、且近來詐欺集團詐取財物、竊車恐嚇取財及利用「刮刮樂
    」等名義詐欺取財之犯罪類型層出不窮，該等犯罪，多數均係利用他人帳戶作為
    恐嚇取財或詐欺所得財物之出入帳戶，並經媒體廣為披載，被告縱使並不確知所
    為詐取財物之對象為何，亦無法確知如何詐欺取財之具體內容，惟對前開之帳戶
    ，將遭人作為詐欺取財犯行所得財物匯入及提領之工具使用，應足以有概括之認
    識，且可預見其發生；（４）、至報稅、買賣股票等用途者所需要的是人頭，與
    存摺、提款卡多無直接關係，此為眾所周知之事，被告應亦無例外。是本件被告
    將前揭存摺、提款卡、密碼、印章提供予他人使用，既未能供明有何正當之理由
    ，其應可預見前揭存摺、提款卡、密碼、印章將遭利用作為財產上犯罪之工具無
    疑，被告自白，核與事實相符。至被告出售前揭存摺、提款卡、密碼、印章，既
    非詐欺取財罪構成要件之行為，且查無任何證據足資證明被告與前揭購買之集團
    男子間有何詐欺取財之犯意聯絡，足認被告應僅係幫助行為（參臺灣高等法院臺
    中分院九十一年度上易字第一七一五號刑事判決）。是本件事證至臻明確，被告
    乙○○犯行洵堪認定。
三、查前揭詐騙集團成員，基於為自己不法所有之犯意，以前揭詐欺之方式，使被害
    人甲○○及丙○○等人陷於錯誤，而將本人之財物交付，其等所為，係犯刑法第
    三百三十九條第一項之詐欺取財罪。按刑法上之幫助犯，係指以幫助之意思，對
    於正犯資以助力，而未參與實施犯罪之行為，且幫助犯之幫助行為，對於正犯之
    犯罪實施，僅須具有助成或促成之作用為已足，不以具體之有效性為要件。本件
    被告乙○○將存摺、提款卡、密碼及印章出售予前揭詐騙集團供詐欺取財使用，
    其本身並未參與詐欺取財之犯罪行為，顯係以幫助之意思，參與詐欺取財構成要
    件以外之行為，為幫助犯，核其所為，係犯刑法第三十條第一項前段、第三百三
    十九條第一項之幫助詐欺取財罪。被告乙○○先後多次提供前揭存摺、提款卡、
    密碼、印章供他人詐欺取財使用，時間緊接，犯罪構成要件又復相同，顯係基於
    概括之犯意為之，為連續犯，爰依刑法第五十六條之規定以一罪論，並加重其刑
    （幫助犯亦可成立連續犯，司法院院字第二一八五號解釋及司法院大法官會議第
    一五二號解釋參照）。公訴人移請併案審理部分與起訴書論罪科刑部分為連續犯
    ，屬裁判上一罪關係，依審判不可分之原則，亦為起訴效力所及，自為本院審理
    論究範圍，併予敘明。又被告幫助他人犯詐欺取財罪，為從犯，應依刑法第三十
    條第二項之規定減輕其刑。查被告乙○○前曾於九十年間因違反毒品危害防制條
    例罪經本院以九十年度訴字第二四四七號判處有期徒刑八月確定，另又於九十一
    年間因犯竊盜罪，經本院以九十一年度易字第一四三八號判處有期徒刑四月確定
    ，經裁定定其應執行刑為有期徒刑十一月確定，甫於九十二年九月廿三日因縮短
    刑期執行完畢，此有臺灣台中地方法院檢察署刑案資料查註紀錄表在卷可按，其
    於五年之內再犯有期徒刑以上之本罪，係屬累犯，應依刑法第四十七條之規定，
    遞予加重其刑。另刑有加重及減輕者，依刑法第七十一條第一項規定，先加後減
    。爰審酌被告乙○○犯罪之動機係因貪圖小利，擅自出售帳戶供他人非法使用，
    助長社會犯罪風氣，且可能導致追緝犯罪之困難，讓真正犯罪者逍遙法外，惟念
    及被告本身並未實際參與本件詐欺取財之犯行，責難性較小，且其犯罪所獲不多
    、犯罪目的、手段、品行極為不佳，詳如前述，此有台灣台中地方法院檢察署刑
    案資料查註紀錄表一份在卷可按、所生危害及犯罪後坦認罪愆，頗具悔意，然犯
    罪後迄今仍未與被害人甲○○及丙○○達成民事和解等一切情狀，量處如主文所
    示之刑，並諭知易科罰金之折算標準，以資懲儆。
據上論斷，應依刑事訴訟法第四百五十二條、第二百九十九條第一項前段、第二百七
十三條之一第一項、刑法第五十六條、第三十條第一項前段、第三百三十九條第一項
、第三十條第二項、第四十七條、罰金罰鍰提高標準條例第一條前段，判決如主文。
中      華      民      國    九十三    年      九      月     十四     日
                                        臺灣臺中地方法院刑事第八庭
                                                法  官  洪  俊  誠
右正本證明與原本無異。
如不服本判決，應於判決送達後十日內向本院提出上訴狀，上訴於臺灣高等法院臺中
分院(須附繕本)。
                                                書記官
中      華      民      國    九十三    年      九      月     十四     日
附錄論罪科刑實體法條文：
刑法第三百三十九條 (普通詐欺罪) ：
意圖為自己或第三人不法之所有，以詐術使人將本人或第三人之物交付者，處五年以
下有期徒刑、拘役或科或併科一千元以下罰金。
(罰金部份業經提高十倍為一萬元)
以前項方法得財產上不法之利益或使第三人得之者，亦同。
前二項之未遂犯罰之。
刑法第三十條：
幫助他人犯罪者，為從犯。雖他人不知幫助知情者，亦同。
從犯之處罰，得按正犯之行減輕之。
